【裁判字號】    91,簡上,328
【裁判日期】    920815
【裁判案由】    詐欺
【裁判全文】
臺灣臺北地方法院刑事判決                        九十一年度簡上字第三二八號
    上  訴  人  臺灣臺北地方法院檢察署檢察官
    被      告  甲○○
                        男  五.
右列上訴人因被告甲○○詐欺等案件，不服本院簡易庭中華民國九十一年十月二十五
日九十一年度簡字第三六五一號第一審判決（偵查案號：臺灣臺北地方法院檢察署八
七年度偵字第一五五０八號），提起上訴，本院管轄之第二審合議庭判決如左：
    主  文
上訴駁回。
    理  由
一、上訴意旨略以：被告因連續詐欺取財犯嫌，經原起訴檢察官依連續犯起訴，且被
    告已更名，有再犯之虞，原審卻僅判處被告有期徒刑六月，且得易科罰金，如此
    輕判，無法收警示效果，因此請求上訴等語。
二、按第二審法院認為上訴有不合法律上之程式或法律上不應准許或其上訴權已經喪
    失之情形者，應以判決駁回之，且該項判決，得不經言詞辯論為之，上開規定於
    對於簡易判決有不服之上訴，準用之，同法第三百六十七條前段、第三百七十二
    條、第四百五十五條之一第三項亦定有明文。
三、再者，刑事訴訟法第四百四十九條第一項規定：「第一審法院依被告在偵查中之
    自白或其他現存之證據，已足認定其犯罪者，得因檢察官之聲請，不經通常審判
    程序，逕以簡易判決處刑。但有必要時，應於處刑前訊問被告。」，第二項規定
    ：「前項案件檢察官依通常程序起訴，經法院訊問被告自白犯罪，認為宜以簡易
    判決處刑者，得不經通常審判程序，逕以簡易判決處刑。」，第三項規定：「依
    前二項規定所科之刑以宣告緩刑、得易科罰金之有期徒刑及拘役或罰金為限。」
    ，足見若所科之刑為得以宣告緩刑、得易科罰金之有期徒刑及拘役或罰金時，則
    可依簡易判決處刑，而簡易程序之發動有兩種情形：一為檢察官依刑事訴訟法第
    四百四十九條第一項規定直接以簡易判決處刑書聲請簡易判決處刑；一為檢察官
    依通常程序起訴之案件，法院依刑事訴訟法第四百四十九條第二項規定改以簡易
    判決處刑之情形。
四、又對於簡易判決上訴程序及限制，刑事訴訟法第四百五十五條之一第一項規定：
    「對於簡易判決有不服者，得上訴於管轄之第二審地方法院合議庭」，第二項規
    定：「依第四百五十一條之一之請求所為之科刑判決，不得上訴」，足見對簡易
    判決有不服者，均得上訴於管轄之第二審地方法院合議庭，但對於依刑事訴訟法
    第四百五十一條之一之請求所為之科刑判決，則例外限制當事人之上訴權，使該
    判決經對外宣示後即告確定。而不得上訴之簡易判決，依前開法條規定乃係「依
    第四百五十一條之一之請求所為之科刑判決」，本院認所謂的「依第四百五十一
    條之一之請求所為之科刑判決」，包括第四百四十九條第一項規定檢察官依簡易
    程序聲請簡易判決處刑之案件，及同條第二項檢察官依通常程序起訴，法院改為
    簡易判決處刑之案件，其理由如下：
   （一）由條文之文義解釋而言：
       １．刑事訴訟法第四百五十一條之一第一項規定：「前條第一項之案件，
         被告於偵查中自白者，得向檢察官表示願受科刑之範圍或願意接受緩刑之
         宣告，檢察官同意者，應記明筆錄，並即以被告之表示為基礎，向法院求
         刑或為緩刑宣告之請求。」，而「前條第一項之案件」，依同法第四百五
         十一條規定「檢察官審酌案件情節，認為宜以簡易判決處刑者，應即以書
         面為聲請。」，足見若被告在偵查中自白，並向檢察官表示願受科刑之範
         圍或願意接受緩刑之宣告，經檢察官同意記明筆錄後，依簡易程序聲請簡
         易判決處刑，並於簡易判決處刑書中，以被告請求為基礎向法院求刑或為
         緩刑宣告之請求，法院依檢察官之請求所為科刑之簡易判決，不得上訴，
         此固無疑問。
       ２．然刑事訴訟法第四百五十一條之一第二項復規定：「被告自白犯罪未為
         第一項之表示者，在審判中得向法院為之，檢察官亦得依被告之表示向法
         院求刑或請求為緩刑之宣告。」，而檢察官若依通常程序起訴，經法院訊
         問後，被告自白犯罪符合得以簡易判決處刑之要件時，依同法第四百四十
         九條第二項規定得逕以簡易判決處刑，足見被告若自白犯罪，然檢察官依
         通常程序起訴時，被告得在審判中自白犯罪並向法院為願受科刑之範圍或
         願受緩刑之宣告，檢察官依被告之表示向法院求刑或為緩刑之請求，則法
         院改為簡易判決處刑並在檢察官求刑範圍內科刑者，即屬刑事訴訟法第四
         百五十一條之依第二項情形，依同法第四百五十五條之一第二項規定，不
         得上訴。
   （二）由立法目的而言：簡易程序之目的，主要在於追求「訴訟經濟」。蓋以司
         法資源乃屬「有限財」，基於訴訟經濟之考量，簡化程序之處理，乃為可
         能的手段之一。尤其立於平等原則觀察，「輕微案件」相較於「一般案件
         」，自得有不同之簡化處理方式，否則以司法資源之有限，欲對輕微案件
         及一般案件一視同仁，採取齊頭式的平等對待，恐怕將會導致司法機關程
         序運作之癱瘓。職是，輕微案件之處理，原則上即得採取簡易之程序，「
         通常程序」與「簡易程序」之區別，亦得由此點出發（參閱林鈺雄，刑事
         訴訟法（下冊），頁690），簡易程序除可避免訴訟資源之浪費外，因被告
         已自白犯罪且所犯之案件為輕罪，若可用簡易判決處刑，即可節省被告一
         再前來法院開庭之時間，使得此程序利益可歸於被告。因此七十九年、八
         十四年、八十六年修法時，逐一擴大簡易判決適用之範圍，七十九年八月
         三日更增訂第四百五十五條之一第二項規定限制簡易判決之上訴，因被告
         既已表示願受科刑之範圍，檢察官亦以此為基礎求刑並經法院判決，則無
         論檢察官或被告均不得提起上訴，以節省訴訟資源加強簡易程序之運用。
         是以被告若在偵查中未自白犯罪，經檢察官依通常程序起訴，於準備程序
         中尚未進入調查程序時，被告向法院自白犯罪，並願意接受檢察官所之求
         刑者，經法院改為簡易程序為簡易判決，此時所為之簡易判決，與被告於
         偵查中向檢察官表明願受科刑範圍、檢察官向法院聲請簡易判決處刑之情
         形並無不同，若限制當事人之上訴權，亦無悖於刑事訴訟法第四百五十五
         條之一第二項之立法目的。
   （三）由程序保障而言：按被告與檢察官均為刑事訴訟制度之當事人，若認為被
         告與於偵查中向檢察官表示科刑範圍、檢察官聲請簡易判決處刑所為之簡
         易判決，因該判決所科之刑度範圍係在兩造當事人協商之範圍內而均不得
         上訴，則兩造當事人於法院審理時，以通常訴訟程序向法院為求刑之表示
         ，經兩造當事人同意，復經法院確認始改為簡易程序，則該求刑表示係在
         法院中進行，且係在有中立第三者之情況下所作成，此時更能擔保協商之
         任意性及正確性，且被告及檢察官已有機會在通常程序中將求刑範圍表示
         明確，法院據此科刑之簡易判決，較之依聲請簡易判決處刑書書面審查所
         為之科刑判決，更能貼近當事人之真意，依舉輕以明重之原則，若謂當事
         人私下刑度之協商應有上訴權之限制，則於法院審理中所為之協商更應有
         上訴權之限制才是。況以被告之立場而言，其於通常程序已自白犯罪並表
         明願受科刑之範圍，事後所獲之刑度既符合其請求，自不得反悔再行上訴
         ；以檢察官立場而言，其既於公開法庭同意被告之科刑範圍，依「禁反言
         」及「被告信賴利益保障」之原則，當然更不能推翻其同意而上訴，否則
         不僅對被告保障不周，亦對司法威信造成損害。
五、經查：本件被告被訴詐欺取財案件，由檢察官依通常程序起訴，經本院（受理案
    號：八十八年度易字第一Ｏ六八號）於九十一年十月二十四日訊問時，公訴人向
    被告表示：「如果他願意認，就給他易科罰金的機會，免除他坐牢，節省司法資
    源．．．如果你願意認罪，我給你易科罰金的機會」、「所以我認為你這樣的錯
    誤，希望你能認罪之後，我們給你易科罰金的機會．．．，但是你能跟他們和解
    更棒」、「反正六個月」等語，被告則表示：「我同意檢察官的看法，但是就是
    不要讓我罰金罰的太多」、「我承認起訴書所載全部犯罪事實的犯行，請鈞院准
    予簡易處刑」等語（見本院八十八年度易字第一Ｏ六八號卷及該案九十一年十月
    二十四日庭訊錄音帶譯文），而法院審酌後依刑事訴訟法第四百四十九條第二項
    規定改為簡易判決處刑，並於九十一年十月二十五日以九十一年度簡字第三六五
    壹號判處被告有期徒刑六月，如易科罰金，以三百元折算一日，有上開判決書可
    按，足見本件被告與公訴人已於原審調查時就求刑（願受科刑）範圍為表示，且
    經被告及公訴人同意，原審並在上開刑度範圍內為科刑之判決，揆諸前揭說明，
    被告及公訴人對原判決均不得提起上訴，是以公訴人再以「原審判處六個月且得
    易科罰金，顯為輕判」為由提起上訴，屬法律上不應准許，本件爰不經言詞辯論
    ，逕以判決駁回上訴。
六、依刑事訴訟法第四百五十五條之一第二項、第三項、第三百六十七條前段、第三
    百七十二條，判決如主文。
中      華      民      國    九十二    年      八      月      十五    日
                                臺灣臺北地方法院刑事第二庭
                                    審判長法  官  劉壽嵩
                                          法  官  楊代華
                                          法  官  蔡如琪
右正本證明與原本無異。
本件不得上訴。
                                          書記官  黃鈴容
中      華      民      國    九十二    年      八      月      十五  日


司法院資訊處製作；財團法人民間司法改革基金會備份。
